【裁判字號】    91,訴,2558
【裁判日期】    920731
【裁判案由】    強制汽車責任保險法
【裁判全文】
臺北高等行政法院判決                            九十一年度訴字第二五五八號
                              .
    原      告  甲○○
    被      告  交通部公路總局
    代  表  人  陳晉源（局長）
    訴訟代理人  乙○○
                丙○○
右當事人間因違反強制汽車責任保險法事件，原告不服交通部中華民國九十年十一月
二十九日交訴九十字第六○九九二號（案號：00000000）訴願決定，提起行
政訴訟。本院判決如左：
    主  文
原告之訴駁回。
訴訟費用由原告負擔。
    事  實
一、事實概要：原告於九十年七月二十日騎乘ＭＢＩ４５２號重機車，經嘉義縣警察
    局以嘉縣警交字第Ｌ00000000號舉發違反道路交通管理事件通知單舉發
    交通違規，並於該違規單記明未出示保險證，案移被告所屬嘉義區監理所查獲原
    告所有ＭＢＩ４５２號重機車於九十年七月二十日未依強制汽車責任保險法之規
    定投保或保險期間屆滿前未再投保，該車於九十年七月二十日既有行駛道路之事
    實，該期日復未依規定投保有效期之強制汽車責任保險，被告所屬嘉義區監理所
    認原告違反強制汽車責任保險法第四十四條第一項第一款規定，以九十年八月十
    五日嘉監保違字第七○─Ｌ五○一八一Ｊ八四號通知單舉發原告。嗣原告未於應
    到案日期前繳納罰鍰，被告遂以九十年九月四日嘉監保違字第七○─Ｌ五○一八
    一Ｊ八四號裁決書處原告新台幣六千元，原告不服，提起訴願，遭決定駁回，遂
    提起本件行政訴訟。
二、兩造聲明：
    (一)原告聲明：撤銷原處分及訴願決定。
    (二)被告聲明：駁回原告之訴。
三、兩造之爭點：被告應否在原告所有之機車保險期間屆滿前，將合格之保險人名單
    告知原告？
    (一)原告主張之理由：依行政程序法第一章總則第一條規定：「為使行政行為遵循
      公正公開．．．之程序，確保依法行政之原則，以保障人民權益，．．．增進
      人民對行政之信賴。」依強制汽車責任保險法第七條經財政部審查合格得經營
      本保險之保險人，公路監理機關應於本保險期屆滿前應會同財政部，將合格保
      險人公正無詐公平告知汽車所有人合格之保險人，以供汽車所有人自由公平選
      擇續保或另選保險人機會，並在公法上應公正建立保險人及被保險人自由公平
      競爭私法上關係。
    (二)被告主張之理由：查保險公司本需經財政部保險司等有關當局之審核通過始得
      掛牌營業，而投保業務性質上本係屬私經濟行為，只要合格之投保業者，被保
      險人均得依市場經濟之原則自行選擇與之訂立投保契約，該等保險公司既業經
      財政部保險司核可在案，自無徒費行政資源而重覆由監理機關再會同財政部分
      別對各車輛所有人再行告知之必要。況所指並無妨於未依規定投保保險違規事
      實之認定。綜諸上述，本件有關舉發違反道路交通管理事件之通知到案接受裁
      決部分，並非屬行政處分，且非屬訴願法之救濟範圍，依訴願法第一條第一項
      後段及同法第七十七條第八款規定，訴願應不予受理，而無由提起行政訴訟；
      另有關舉發違反強制汽車責任保險事件之舉發裁決部分，被告所屬嘉義區監理
      所所為處分，依法並無違誤。
    理  由
一、按「汽車所有人未依本法規定投保本保險，或本保險期間屆滿前未再行投保者，
    其處罰依下列各款規定：一、經公路監理機關或警察機關攔檢稽查舉發者，由公
    路主管機關處新臺幣六千元以上三萬元以下罰鍰，並扣留車輛牌照至其依規定投
    保後發還。」為強制汽車責任保險法第四十四條第一項第一款所明定。次按「公
    路監理機關於執行路邊稽查或警察機關執行交通勤務時，應查驗汽車所有人之強
    制汽車責任保險證，並依下列規定辦理．．．二、當場無法查證汽車所有人是否
    已依本法規定投保本保險者，應接已查明之資料於舉發違反道路交通管理事件通
    知單保險證欄勾記，或以其他方式通報公路監理機關處理。」「公路監理機關收
    到依第五條第一項第二款規定移送之舉發違反道路交通管理事件通知單或其他方
    式之通報資料後，經查證被通知之汽車所有人於行為發生時，確未依本法規定投
    保本保險，或本保險期間屆滿前未再行投保者，應即予舉發填製通知單，送達被
    通知人。前項資料查證相關事項作業要點，由交通部會商財政部定之。」「公路
    監理機關收到依本細則第五條第一項第二款規定移送之舉發違反道路交通管理事
    件通知單或其他方式之通報資料後，應向財政部之委託機構查證該移送案件之投
    保資料。前項投保資料，係指汽車所有人姓名或名稱、牌照號碼或引擎或車身號
    碼、保險證碼及保險有效期間、保險公司名稱等資料。」復為汽車所有人違反強
    制汽車責任保險事件裁決罰鍰繳納處理細則第五條第一項、第十四條第一項及第
    二項及違反強制汽車責任保險事件查證要點第二點所規定。
二、本件原告騎乘其所有之ＭＢＩ４５２重型機車，於九十年七月二十日，在嘉義縣
    ，遭警方攔檢稽查，案移被告後，經查證發現該機車並未依強制汽車責任保險法
    第四十四條第一項第一款規定投保有效期之強制汽車責任保險，有嘉義縣警察局
    舉發違反道路交通管理事件通知單及強制險投保狀況查詢回覆表為證，並為原告
    所不爭執，違規事實堪以認定。原告雖主張公路監理機關應於保險期屆滿前，將
    合格之保險人名單告知汽車所有人繼續投保云云，惟依法並無課予公路監理機關
    該等義務，原告未投保，要難謂可歸責於被告，亦不得據以主張免責。從而，原
    告之主張，為不可採。被告之處分並無違誤，訴願決定予以維持，亦無不合。原
    告徒執前詞，訴請撤銷原處分，為無理由，應予駁回。
三、據上論結，本件原告之訴為無理由，爰依行政訴訟法第九十八條第三項前段，判
    決如主文。
中      華      民      國    九十二    年      七      月    三十一    日
                 臺 北 高 等 行 政 法 院   第 二 庭
                                           審 判 長 法  官  徐瑞晃
                                                    法  官  李得灶
                                                    法  官  吳慧娟
右為正本係照原本作成。
如不服本判決，應於送達後二十日內，向本院提出上訴狀並表明上訴理由，如於本判
決宣示後送達前提起上訴者，應於判決送達後二十日內補提上訴理由書（須按他造人
數附繕本）。
中      華      民      國    九十二    年      七      月    三十一    日
                                                    書記官  蘇亞珍


司法院資訊處製作；財團法人民間司法改革基金會備份。
